最高法院刑事判決　　　　　　　　　　　　　　　八十八年度台上字第七六○二號
　　上　訴　人　甲○○原名乙.
右上訴人因重傷害等罪案件，不服台灣高等法院中華民國八十六年十月二十二日第二
審判決（八十六年度上訴字第二三○○號，起訴案號：台灣台北地方法院檢察署八十
五年度偵字第二四一六九號），提起上訴，本院判決如左：
    主  文
上訴駁回。
    理  由
一、重傷害部分：
按刑事訴訟法第三百七十七條規定，上訴於第三審法院，非以判決違背法令為理由，
不得為之。是提起第三審上訴，應以原判決違背法令為理由，係屬法定要件。如果上
訴理由狀並未依據卷內訴訟資料，具體指摘原判決不適用何種法則或如何適用不當，
或所指摘原判決違法情事，顯與法律規定得為第三審上訴理由之違法情形，不相適合
時，均應認其上訴為違背法律上之程式，予以駁回。本件上訴人林建峰（原名為乙○
○，民國八十七年二月十日改名）上訴意旨略稱：(一)證人郭耀聰既證稱被害人右肱骨
骨折「應接近扭傷，不太可能摔傷」，又謂「很可能是被抓起來摔」，顯有矛盾。原
審未究明被害人之傷害係扭傷或摔傷，或係其他原因，於法有違。且就所謂「應接近
扭傷，不太可能摔傷」而言，其扭力既足以造成骨折，當必導致被害人肩部脫臼，不
可能造成肱骨骨折。(二)證人關秀燕證稱八十五年十月七日，上訴人正在擦玻璃，可能
地上潮濕，剛好被害人跌倒，手部撞到冷氣機，臉部沒有受傷，同月九日上訴人告訴
伊小孩不乖，上訴人順手將其撥開，臉上才受傷等語，核與上訴人之供述相符。比較
郭耀聰與關秀燕之證言，應以關秀燕之證言合乎情理，並具可信度。(三)倘係「抓起來
摔」而致骨折，其作用力當集中於骨折處，不可能延及腎臟部位而導致破裂；雖一個
摔的動作，可能造成二處創傷，但依診斷證明書記載，被害人在相當於腎臟之表皮部
位，並無瘀血傷害，足見郭耀聰之證言與事實不符。(四)腎單位由堅韌之腎包膜包住，
如果腎包膜破裂，並傷及腎單位，致尿液跑到後腹腔，在腎單位具有過濾尿液功能情
況下，腎是否會因尿液溢出而爛掉，不無疑義；如果足以造成右腎整個爛掉，何以鄰
近臟器組織無恙。又遍查全卷，郭耀聰並未提出任何病理檢查資料及Ｘ光照片，證明
被害人右腎整個爛掉，其證言之真實性堪疑。(五)依萬芳醫院病歷摘要記載：「於（八
十六年）七月一日，靖翰的超音波檢查顯示……左側有兩套集尿系統」，其左側有兩
套集尿系統，是否表示右側缺腎之異象，果如是，則被害人應無右腎可供切除，原審
未予詳查，亦屬違法。(六)被害人之右腎果有破裂情事，是否達於必須切除之程度，醫
院是否為期省事，予以切除而委責於上訴人，均有疑慮。又被害人跌倒至手術約為七
天，此七天是否足以造成右腎整個爛掉，在鄰近臟器無感染病變情況下，是否會導致
腹部脹大，是否會產生劇痛，如果會產生劇痛，被害人就醫時有無「神情木納，安靜
，連打針都沒哭」之可能云云。
惟查原審維持第一審論處上訴人使人受重傷罪刑部分之判決，駁回其第二審之上訴，
已敘明上訴人於八十五年十月九日，基於重傷害之故意，扭住被害人即其未婚配偶關
秀燕之子關靖翰（八十四年一月十日出生）之右臂，猛力摔出，致其右肱骨骨折、右
腎挫傷併破裂不治而摘除之重傷害等情，業據台北市政府社會局社工人員王姿雲指訴
甚詳，復有兒童保護個案報告書、被害人受虐傷害照片及診斷證明書可稽。而被害人
之右肱骨骨折係斜的斷裂，應係扭力造成，其腎臟碎裂，係遭很大之撞擊力，惟因身
上僅有輕微擦傷及瘀傷，故屬短距離劇烈之外力，因此研判被害人右肱骨骨折及右腎
碎裂，係遭人抓起來摔，同一時間所造成之二處傷害，亦經景美綜合醫院院長郭耀聰
鑑證屬實。又幼兒不堪重擊，上訴人扭臂猛摔被害人，應有發生重傷害結果之認識，
因認上訴人之犯行明確，為其所憑之證據及認定之理由。並以上訴人辯稱被害人可能
因地上潮濕跌倒，手部撞到冷氣機，嗣被害人吵鬧，伊亦僅用手將其撥開，並未予以
扭臂猛摔云云，為不足採，亦於理由內詳加說明及指駁，從形式上觀察，並無違背法
令情形存在。按採證認事屬事實審法院之職權，苟其證據之取捨與事實之認定，不違
背經驗法則與論理法則，即不容任意指摘為違法，而執為上訴第三審之理由。依景美
綜合醫院院長即負責診治之醫師郭耀聰於偵查中證稱：「（被害人右肱骨骨折）應接
近扭傷，不太可能摔傷，因為是接近關節，很可能是被抓起來摔。」、「（骨折皮膚
處）沒有（擦傷），所以我們判斷是扭傷。」而檢察官訊問：「他的腎為何割除？」
則答稱：「……我們觀察他肚子脹起來，開刀發現他右腎整個爛掉，研判是很大重利
（力）撞擊，我的想法是被抓起來摔，手骨折，腎也撞壞，我們是開刀發現他的尿液
跑到後腹腔，之後發現右腎爛掉。」等語（見偵查卷第五七頁正、背面）。復於第一
審證稱：「因被害人的右工（肱）骨扭傷引起肱骨是斜的斷，而一般比較大的小孩跳
鞍馬，也不過是橫的斷。」又稱：「我判斷他腎破裂情況必是近距離很劇烈的傷，而
外表只有瘀血及擦傷……」、「……且是同一時間即其右肩斷右腎破裂是同一時間發
生的。」等語（見第一審卷第四五頁背面、第四六頁正面）。故郭耀聰所謂「應係接
近扭傷，不太可能摔傷」，係指右肱骨骨折而言，至摔傷部分，則係重力撞擊而造成
之腎破裂；且「抓起來摔」乃屬同一接續動作，並同時造成二處傷害，殊無矛盾不符
之處，原判決理由內已詳細說明其斟酌取捨之理由。上訴意旨僅擷取郭耀聰之片段證
言，漫謂其所述前後矛盾，並泛稱倘係「抓起來摔」而致骨折，其作用力當集中於骨
折處，不可能導致腎臟破裂；如果腎包膜破裂，並傷及腎單位，致尿液跑到後腹腔，
腎是否會因此爛掉，是否達於必須切除之程度；如果足以造成右腎整個爛掉，何以鄰
近之臟器無恙云云，任憑己見，對證據之證明力持與原判決相異之評價，自非第三審
上訴之合法理由。又兒童保護報告書對於被害人之傷害檢驗及治療過程紀錄甚詳，並
載明：「十月十四日醫院發現ＣＬ（即被害人）有異狀，立刻作腹腔掃描，得知ＣＬ
內傷有出血現象，院方立刻將ＣＬ送入手術房，發現ＣＬ右腎挫傷併破裂……」（見
偵查卷第六頁），亦無上訴意旨所指被害人未經病理檢查，即率予手術之情形。另台
北醫學院萬芳醫院病歷摘要記載：「因靖翰曾於一年前，接受過腎臟切除手術，蕭醫
師認為應做腎臟超音波檢查及驗腎臟功能。於（八十六年）七月一日，靖翰的超音波
檢查顯示，右側沒有腎臟影像，左側有兩套集尿系統……」等情（見原審卷第四十頁
），乃被害人右腎摘除後，所作之檢查結果，則其右腎已無影像，並置有集尿系統，
自屬當然，而非自始即無右腎。上訴意旨錯置順序，漫謂被害人原無腎臟可供切除云
云，執以指摘原判決違法，亦非適法之第三審上訴理由。至上訴意旨其餘所稱關秀燕
之證言與上訴人之辯解相符，較合乎情理，具有可信度云云，就原審採證認事職權之
行使，任意指摘，均與法律規定得為第三審上訴理由之違法情形，不相適合。其上訴
違背法律上之程式，應予駁回。
二、普通傷害部分：
按刑事訴訟法第三百七十六條所列各罪之案件，經第二審判決者，不得上訴於第三審
法院，法有明文。本件上訴人觸犯普通傷害罪部分，原審係依刑法第二百七十七條第
一項論處罪刑；而該罪最重本刑為三年以下有期徒刑，核屬刑事訴訟法第三百七十六
條第一款之案件，既經第二審判決，自不得上訴於第三審法院。上訴人提起上訴，即
非合法，亦應駁回。
據上論結，應依刑事訴訟法第三百九十五條前段，判決如主文。
中      華      民      國    八十八    年     十二     月     三十     日
                              最高法院刑事第九庭
                                  審判長法官  張  信  雄
                                        法官  賴  忠  星
                                        法官  張  清  埤
                                        法官  陳  東  誥
                                        法官  張  春  福
      右正本證明與原本無異
                                              書  記  官
中      華      民      國    八十九    年      一      月      六      日
